【裁判字號】    98,消債聲,5
【裁判日期】    981112
【裁判案由】    聲請免責
【裁判全文】
臺灣宜蘭地方法院民事裁定             98年度消債聲字第5號
聲  請  人  辛○○
即  債務人
相  對  人  安泰商業銀行股份有限公司
即  債權人
法定代理人  壬○○
相  對  人  國泰世華商業銀行股份有限公司
即  債權人
法定代理人  丙○○
相  對  人  兆豐國際商業銀行股份有限公司
即  債權人
法定代理人  乙○○
相  對  人  渣打國際商業銀行(原英商渣打銀行股份有限公司)
即  債權人
法定代理人  丁○○
相  對  人  遠東國際商業銀行股份有限公司
即  債權人
法定代理人  己○○
相  對  人  萬泰商業銀行股份有限公司
即  債權人
法定代理人  戊○○
相  對  人  台新國際商業銀行股份有限公司
即  債權人
法定代理人  甲○○
相  對  人  大眾商業銀行股份有限公司
即  債權人
法定代理人  庚○○
相  對  人  中國信託商業銀行股份有限公司
即  債權人
法定代理人  子○○
相  對  人  友邦國際信用卡股份有限公司
即  債權人
法定代理人  癸○○
相  對  人  福灣企業股份有限公司
即債權人
法定代理人
上列當事人間聲請消費者債務清理事件，本院裁定如下：
    主  文
債務人辛○○不免責。
    理  由
一、按法院為終止或終結清算程序之裁定確定後，除別有規定外
    ，應以裁定免除債務人之債務；又債務人有下列各款情形之
    一者，法院應為不免責之裁定，但債務人證明經普通債權人
    全體同意者，不在此限：一、於七年內曾依破產法或本條例
    規定受免責；二、隱匿、毀損應屬清算財團之財產，或為其
    他不利於債權人之處分；三、捏造債務或承認不真實之債務
    ；四、因浪費、賭博或其他投機行為，致財產顯然減少或負
    擔過重之債務，而生開始清算之原因；五、於清算聲請前一
    年內，已有清算之原因，而隱瞞其事實，使他人與之為交易
    致生損害；六、明知已有清算原因之事實，非基於本人之義
    務，而以特別利於債權人中之一人或數人為目的，提供擔保
    或消滅債務；七、隱匿、毀棄、偽造或變造帳簿或其他會計
    文件之全部或一部，致其財產之狀況不真確；八、故意於財
    產及收入狀況說明書為不實之記載，或有其他故意違反本條
    例所定義務之行為，消費者債務清理條例（下稱消債條例）
    第132條、第134條分別定有明文。次按法院裁定開始清算程
    序後，債務人有薪資、執行業務所得或其他固定收入，而普
    通債權人之分配總額低於債務人聲請清算前2年間，可處分
    所得扣除自己及依法應受其扶養者所必要生活費用之數額者
    ，法院應為不免責之裁定，但債務人證明經普通債權人全體
    同意者，不在此限，復為消債條例第133條所明定。
二、經查：
（一）本件債務人辛○○聲請消費者債務清理事件，前經本院裁
      定開始清算程序，現該清算程序業經本院裁定終止確定在
      案，有98年度執消債清字第2號清算事件卷宗附卷可考。
（二）債務人雖陳其於本院裁定開始清算後，並無薪資、執行業
      務所得或其他固定收入，且亦無本條例第134條所列各款
      之情形，應為免責之裁定云云，惟查，債務人於98年7月
      9日具狀陳報其身體狀況已脫離危險期，故開始以其所有
      車輛車牌號碼879-YB靠行營業計程車，而債務人係民國63
      年8月20日出生，正值壯年，尚未達退休年齡，仍具有市
      場競爭力，縱有短暫失業之情形，仍應積極就業以清償債
      務，是清算期間債務人僅暫時性之失業，且其陳報已開始
      計程車營業，足堪認定其確有薪資收入之情事。
（三）再者，經本院審酌部分債權銀行提出之債務人現金卡、信
      用卡刷卡明細資料結果如下：
   1、債權人萬泰商業銀行股份有限公司部分（下稱萬泰商銀
      ）：債務人92年07月開始動用預借現金，於94年6月全數
      清償後，於94年12月又大額提領29,000元，動用期間償還
      20,000元，後於95年1月預借現金19,800，總計預借現金
      48,800元。
   2、債權人台新國際商業銀行股份有限公司部分（下稱台新銀
      行）：93年至95年間預借現金合計843,900元。
   3、債權人國泰世華商業銀行股份有限公司部分（下稱國泰世
      華銀行）：債務人於94年9月2日分60期申請簡易通信貸款
      金總計210,000元、95年3月6日開始分24期申請錢易通貸
      款合計為60,000元；於93年10月至火山林燒烤消費1,035
      元、超然茶葉500元、饗宴餐廳583元、94年2月、3月燦坤
      實業股份有限公司分別消費3,290元、1,588元。
   4、債權人中國信託商業銀行股份有限公司部分（下稱中國信
      託銀行）：債務人於93年11月分12期申請分期靈活金總計
      100,000元、94年5月至大世界影音光碟1,000元、94年5月
      燦坤實業股份有限公司消費1,990元、94年8月順發電腦股
      份有限公司消費2,688元，於95年2月24日預借現金99,000
      元。
   5、債權人遠東國際商業銀行股份有限公司部分（下稱遠東商
      銀）：94年3月代償台新銀行79,870元、萬泰商銀20,130
      元，共計100,000元。
   6、債權人友邦信用卡股份有限公司部分（下稱友邦信用卡公
      司）：代償他行信用卡餘額共計88,000、預借現金20,000
      元。
   7、債權人兆豐國際商業銀行股份有限公司部分（兆豐商
      銀）：代償國泰世華銀行42,000元、大眾銀行58,000元，
      共計100,000元。
   8、債權人安泰商業銀行股份有限公司部分（下稱安泰商銀）
      ：代償大眾銀行97,376元、萬泰商銀2,624元，共計100,
      000元及申請信用貸款代償中華商業銀行116,000元、大眾
      銀行97,000元、台新銀行79,000元、萬泰商銀29,000元、
      國泰世華銀行4,000元、慶豐商業銀行58,000元、大眾銀
      行66,000元、渣打國際商銀83,000元，共計532,000元。
   9、債權人大眾商業銀行股份有限公司部分（下稱大眾銀行）
      ：代償中國信託銀行100,000元、大眾銀行100,000元，共
      計200,000元。
   10、債權人渣打國際商業銀行股份有限公司部分（下稱渣打
       國際商銀）：代償萬泰商銀27,034元、大眾銀行49,466
       元，共計76,500元。
      債務人既於聲請清算程序時謂其先前曾因失業，完全無收
      入，而近二年來僅覓得短期工作或經營計程車，每月固定
      收入僅約10,000餘元云云，然依上開信用卡、現金卡明細
      資料，債務人明知該等消費或借款並非其收入或信用能力
      所得償還，猶未量入為出，節約消費，致累積至完全無法
      清償之地步，又債務人借款均為代償其他銀行債務，而代
      償債務之銀行之債務仍為不減反增，債務人未能衡量自身
      清償能力，顯有過度擴張信用情事，債務人申請代償其資
      金用途既係整合負債以降低經濟負擔，然見債務人於93年
      至94年間即已知返還債務有所困難，收入已有不足清償債
      務之情。詎債務人竟未衡量自身是否仍有充分之償債能力
      而持續使用信用卡、現金卡刷卡消費及通信貸款，甚至多
      次預借現金，足徵債務人於清償能力不足之情形下，猶未
      撙節開銷，據實控制支出，避免不必要之花費以降低負債
      ，則其恣意花費任令債務增加至難以負擔而終致不能清償
      ，堪認其確有因浪費、賭博或其他投機行為，致財產顯然
      減少或負擔過重之債務，而生開始清算原因情事一節，且
      普通債權人亦未同意債務人得以免責，此有友邦國際信用
      卡公司、安泰商銀、萬泰商銀、台新銀行、中國信託銀行
      所出具之函文各一份在卷可稽。綜上，債務人不得免責，
      爰裁定如主文。
（四）末按債務人因第133條之情形，受不免責之裁定確定後，
      繼續清償達該條規定之數額，且各普通債權人受償額均達
      其應受分配額時，得聲請法院裁定免責，消債條例第141
      條明文規定，又法院為不免責或撤銷免責之裁定確定後，
      債務人繼續清償債務，而各普通債權人受償額均達其債權
      額之百分之二十以上者，法院得依債務人之聲請裁定免責
      ，消債條例第142條亦有規定，附此敘明。
中    華    民    國    98    年    11    月    12    日
              民事庭        法      官  林俊廷
上為正本係照原本作成
如不服本裁定，應於裁定送達後10日內，以書狀向本院提出抗告
，並繳納抗告費新臺幣1千元
中    華    民    國    98    年    11    月    12    日
                            書  記  官  廖文章


司法院資訊處製作；財團法人民間司法改革基金會備份。
